【裁判字號】    98,訴,209
【裁判日期】    980612
【裁判案由】    槍砲彈藥刀械管制
【裁判全文】
臺灣板橋地方法院刑事判決               98年度訴字第209號
公  訴  人  臺灣板橋地方法院檢察署檢察官
被      告  甲○○
                    （現寄押在臺灣臺北監獄臺北分監）
選任辯護人  羅興章律師
上列被告因違反槍砲彈藥刀械管制條例案件，經檢察官提起公訴
（97年度偵字第29305 號），本院判決如下：
    主  文
甲○○未經許可，持有可發射子彈具有殺傷力之改造槍枝，累犯
，處有期徒刑參年肆月，併科罰金新臺幣拾萬元，罰金如易服勞
役，以新臺幣壹仟元折算壹日。
扣案之仿FN廠1910型半自動改造手槍壹枝（槍枝管制編號：0000
000000 號，含彈匣壹個）沒收。
    事  實
一、甲○○前於民國93年間因違反槍砲彈藥刀械管制條例等案件
    ，經臺灣臺北地方法院以93年度訴字第27號判決就違法持有
    刀械部分判處有期徒刑3 月、違法寄藏改造手槍部分判處有
    期徒刑2 年6 月、寄藏贓物部分判處有期徒刑5 月，應執行
    有期徒刑3 年確定；另因持有第一級毒品、施用第二級毒品
    案件，經同法院先後以93年度簡字第1149號判決、93年度易
    字第1534號判決分別判處有期徒刑5 月、5 月確定，上開5
    罪經該法院以94年度聲字第213 號裁定應執行有期徒刑3 年
    8 月確定，嗣經入監服刑，於95年10月25日因縮短刑期假釋
    出監，嗣於96年6 月4 日因縮刑期滿未經撤銷視為執行完畢
    。詎猶不知悔改，明知可發射子彈具有殺傷力之改造槍枝及
    子彈，均屬槍砲彈藥刀械管制條例所定之管制物品，非經中
    央主管機關之許可，均不得無故持有之，竟仍基於持有可發
    射子彈具有殺傷力之改造槍枝、子彈之犯意，於97年6 月間
    某日，在臺北縣中和巿中山路某處，向真實姓名年籍均不詳
    綽號「阿國」之成年男子，以新臺幣15,000元之價格，購買
    具有殺傷力之仿FN廠1910型半自動改造手槍1 枝（槍枝管制
    編號：0000000000號，含彈匣1 個）、具殺傷力之非制式子
    彈12顆（直徑9.0 ±0.5m m金屬彈頭3 顆、直徑8.0 ±0.5m
    m金屬彈頭4 顆、直徑5. 0±0.5mm 金屬彈頭1 顆、直徑8.8
     ±0.5mm金屬彈頭3 顆、直徑9.0mm 金屬彈頭1 顆），未經
    許可而持有之。嗣於97年10月9 日晚上8 時30分許，甲○○
    駕駛車牌號碼CC-8493 號自用小客車行經臺北縣中和市○○
    路與圓通路口，因車禍肇事，為警方查獲，並在上開自用小
    客車上扣得上開具殺傷力之改造手槍1 枝（含彈匣1 個）、
    非制式子彈12顆（均業經鑑定試射用罄），始悉上情。
二、案經臺北巿政府警察局內湖分局報告臺灣板橋地方法院檢察
    署檢察官偵查起訴。
    理  由
一、本案以下調查之證據，均據當事人及辯護人於本院審判程序
    中表示不爭執證據能力，依刑事訴訟法第159 條之5 之規定
    ，均有證據能力，合先敘明。
二、上揭犯罪事實，業據被告甲○○於本院審理中坦承不諱，並
    有上開改造手槍1 枝（含彈匣1 個）、非制式子彈12顆（直
    徑9.0 ±0.5m m金屬彈頭3 顆、直徑8.0 ±0.5mm 金屬彈頭
    4 顆、直徑5. 0±0.5mm 金屬彈頭1 顆、直徑8.8±0.5mm金
    屬彈頭3 顆、直徑9.0mm 金屬彈頭1 顆）扣案可資佐證。再
    者，扣案之改造手槍、子彈，經送內政部警政署刑事警察局
    以檢視法、性能檢驗法、試射法鑑定認：「（一）送鑑手槍
    壹枝（槍枝管制編號：0000000000號），認係仿FN廠1910型
    半自動手槍製造之槍枝，換裝土造金屬槍管而成，擊發功能
    正常，可供擊發適用子彈使用，認具殺傷力。（二）送鑑子
    彈8 顆，認均係非制式子彈，由金屬彈殼組合直徑9.0 ±0.
    5mm 金屬彈頭而成，3 顆，可擊發，認具殺傷力；2 顆，無
    法擊發，認不具殺傷力；3 顆，雖可擊發，惟其發射動能不
    足，認不具殺傷力。（三）送鑑子彈8 顆，認均係非制式子
    彈，由金屬彈殼組合直徑8.0 ±0.5mm 金屬彈頭而成，4 顆
    ，可擊發，認均具殺傷力；2 顆，無法擊發，認不具殺傷力
    ；2 顆，雖可擊發，惟其發射動能不足，認不具殺傷力。（
    四）送鑑子彈4 顆，認均係非制式子彈，由金屬彈殼組合直
    徑5.0 ±0.5mm 金屬彈頭而成，1 顆，可擊發，認具殺傷力
    ；3 顆，雖可擊發，惟其發射動能不足，認不具殺傷力。（
    五）送鑑子彈2 顆，認均係非制式子彈，由金屬彈殼組合直
    徑8.8 ±0.5mm 金屬彈頭而成，1 顆，可擊發，認具殺傷力
    ；1 顆，無法擊發，認不具殺傷力。（六）送鑑子彈2 顆，
    認均係非制式子彈，由金屬彈殼組合直徑8.8 ±0.5mm 金屬
    彈頭而成，2 顆，可擊發，認均具殺傷力。（七）送鑑子彈
    1 顆，認係非制式子彈，由金屬彈殼組合直徑9.0mm 金屬彈
    頭而成，1 顆，可擊發，認具殺傷力‧‧‧」等情，有該局
    97年11月11日刑鑑字第0970155040號槍彈鑑定書1 份、內政
    部警政署刑事警察局98年4 月8 日刑鑑字第0980028548號函
    1 紙附卷可稽（見97年度偵字第29305 號卷第56至62頁、本
    院卷第50頁），足認被告自白確與事實相符。是本案事證明
    確，被告非法持有具有殺傷力之槍枝、子彈等犯行堪以認定
    ，應依法論罪科刑。
三、核被告所為，係犯槍砲彈藥刀械管制條例第8條第4項之未經
    許可持有可發射子彈具有殺傷力之改造槍枝罪、同條例第12
    條第4 項之未經許可持有子彈罪。被告同時持有上開具殺傷
    力之改造槍枝、子彈，係以一行為而觸犯上開二罪名，為想
    像競合犯，依刑法第55條規定，應從一重之未經許可持有可
    發射子彈具有殺傷力之改造槍枝罪處斷。又被告有事實欄所
    列前揭犯罪前科紀錄，有臺灣高等法院被告前案紀錄表可稽
    ，其受有期徒刑執行完畢，5 年以內故意再犯本件有期徒刑
    以上之罪，應依刑法第47條第1 項之規定，論以累犯，並加
    重其刑。爰審酌被告前已有非法持有槍枝及子彈之犯罪前科
    紀錄，有臺灣高等法院被告前案紀錄表可稽，素行非佳，竟
    不思戒惕再犯本案，且槍枝之非法製造、寄藏、持有及流通
    等，危害人身安全及社會秩序至鉅，而為國法懸為厲禁，並
    經各類教育及傳媒宣導週知歷數十年，被告為智識正常之成
    年人，自無不知之理，被告持有槍、彈犯行，藐視公共規範
    ，欠缺守法觀念，實不宜寬貸，兼衡被告持有槍彈之數量，
    及其犯罪動機、目的、手段、坦承犯行之犯後態度等一切情
    狀，量處如主文所示之刑，並就罰金部分，諭知易服勞役之
    折算標準，以示懲儆。至選任辯護人雖以被告單純持有上開
    槍、彈，並未持以犯罪，持有時間甚短，且被告雙親因病均
    仰賴被告扶養照顧，被告犯後亦坦承犯行，態度良好，本案
    有情輕法重等情狀，請求依刑法第59條規定酌減其刑云云。
    惟按刑法第59條之酌量減輕其刑，必於犯罪之情狀在客觀上
    足以引起一般同情，認為即予宣告法定低度刑期，猶嫌過重
    者，始有其適用；至於犯罪之動機、犯罪之手段或犯罪後之
    態度等情狀，僅可為法定刑內從輕科刑之標準，不得據為酌
    量減輕之理由（最高法院84年度臺上字第2164號、91年度臺
    上字第733 號判決意旨可參）。查具有殺傷力之槍、彈對社
    會風氣及治安危害重大，為政府嚴加查緝之違禁物品，且鑑
    於近來國內槍枝氾濫，嚴重危害社會治安，立法院因而一再
    修法加重刑責。又被告前已有違法寄藏改造手槍犯罪前科紀
    錄，且於96年9 月、97年2 月間均因違反槍砲彈藥刀械管制
    條例案件經警查獲，有上開前案紀錄表在卷可參，復為本件
    犯行，被告持有槍、彈雖未持以犯罪，但持有槍、彈等物，
    極易對他人生命、身體造成傷害，嚴重危害社會治安，尚難
    認其犯行有何特殊之原因或環境，在客觀上足以引起一般人
    同情，如予宣告法定低度刑期，猶嫌過重之情事，故辯護意
    旨請求依刑法第59條之規定酌減其刑，尚屬無據。
四、扣案之上開改造手槍1 枝（槍枝管制編號：0000000000號，
    含彈匣1 個），具殺傷力，自屬槍砲彈藥刀械管制條例所規
    定之違禁物無訛，應依刑法第38條第1 項第1 款宣告沒收；
    扣案原具殺傷力之非制式子彈12顆，因鑑定時試射後，已不
    具子彈形式，故均不予宣告沒收；又本件被告為警查獲時另
    有扣案之非制式子彈17顆，因不具殺傷力，非屬違禁物，性
    質上亦不屬所犯非法持有改造槍枝罪所用之物，不予宣告沒
    收。至被告為警查獲時一併扣得之吸食器2 個、電子磅秤1
    台、安非他命1 包、海洛因2 包、玻璃球吸食器1 個、殘渣
    袋25個、橡膠皮管1 條、塑膠鏟3 支、分裝袋150 個，則與
    被告本案犯行無關，均不於本案宣告沒收或沒收銷燬。
五、公訴意旨另以：被告明知可發射子彈具有殺傷力之子彈，係
    屬槍砲彈藥刀械管制條例所定之管制物品，非經中央主管機
    關之許可，不得無故持有之，竟仍基於持有具殺傷力子彈之
    犯意，於97年6 月間某日，在臺北縣中和巿中山路某處，向
    真實姓名年籍均不詳綽號「阿國」之成年男子，購買具有殺
    傷力之非制式子彈9 顆（直徑9.0 ±0.5m m金屬彈頭4 顆、
    直徑8.0 ±0.5mm 金屬彈頭3 顆、直徑5.0 ±0.5mm 金屬彈
    頭2 顆），未經許可而持有之，因認被告涉犯槍砲彈藥刀械
    管制條例第12條第4 項之未經許可持有子彈罪云云。按犯罪
    事實應依證據認定之，無證據不得認定犯罪事實；不能證明
    被告犯罪者，應諭知無罪之判決，刑事訴訟法第154 條第2
    項及第301 條第1 項分別定有明文。查扣案之上開非制式子
    彈9 顆，經送請內政部警政署刑事警察局鑑定，經實際試射
    ，認均不具殺傷力，有內政部警政署刑事警察局97年11月11
    日刑鑑字第0970155040號槍彈鑑定書1 份、內政部警政署刑
    事警察局98年4 月8 日刑鑑字第0980028548號函1 紙在卷可
    證，因槍砲彈藥刀械管制條例所稱彈藥，依該條例第4 條第
    1 項第2 款規定，係指同條項第1 款各式槍砲所使用之砲彈
    、子彈及其他具有殺傷力或破壞性之各類炸彈、爆裂物而言
    。故就其立法意旨言，若「子彈」未具殺傷力或破壞性者，
    即不屬該條例所列管之子彈甚明（最高法院92年度臺上字第
    3715號判決要旨參照），從而被告持有上開物品，自不構成
    槍砲彈藥刀械管制條例第12條第4 項之未經許可，持有具殺
    傷力之子彈罪，本應為無罪之諭知，惟起訴書認此部分行為
    與上揭有罪部分，有裁判上一罪之想像競合犯關係，爰不另
    為無罪判決之諭知。
據上論斷，應依刑事訴訟法第299 條第1 項前段，槍砲彈藥刀械
管制條例第8 條第4 項、第12條第4 項，刑法第11條前段、第55
條、第47條第1 項、第42條第3 項、第38條第1 項第1 款，判決
如主文。
本案經檢察官鄭潔如到庭執行職務。
中    華    民    國    98    年    6    月    12    日
                  刑事第十五庭  審判長法  官  李君豪
                                      法  官  何燕蓉
                                      法  官  錢衍蓁
上列正本證明與原本無異。
如不服本判決，應於判決送達後10日內敘明上訴理由，向本院提
出上訴狀 (應附繕本) ，上訴於臺灣高等法院。其未敘述上訴理
由者，應於上訴期間屆滿後20日內向本院補提理由書「切勿逕送
上級法院」。
                                      書記官  劉靜慧
中    華    民    國    98    年    6     月    12    日
附錄本案論罪科刑法條全文：
槍砲彈藥刀械管制條例第8條
未經許可，製造、販賣或運輸鋼筆槍、瓦斯槍、麻醉槍、獵槍、
空氣槍或第4條第1項第1款所定其他可發射金屬或子彈具有殺傷
力之各式槍砲者，處無期徒刑或5年以上有期徒刑，併科新臺幣1
千萬元以下罰金。
未經許可，轉讓、出租或出借前項所列槍枝者，處5年以上有期
徒刑，併科新臺幣1千萬元以下罰金。
意圖供自己或他人犯罪之用，而犯前二項之罪者，處無期徒刑或
7年以上有期徒刑，併科新臺幣1千萬元以下罰金。
未經許可，持有、寄藏或意圖販賣而陳列第1項所列槍枝者，處
3年以上10年以下有期徒刑，併科新臺幣700萬元以下罰金。
第1項至第3項之未遂犯罰之。
槍砲彈藥刀械管制條例第12條
未經許可，製造、販賣或運輸子彈者，處1年以上7年以下有期徒
刑，併科新臺幣500萬元以下罰金。
未經許可，轉讓、出租或出借子彈者，處6月以上5年以下有期徒
刑，併科新臺幣300萬元以下罰金。
意圖供自己或他人犯罪之用，而犯前二項之罪者，處3年以上10
年以下有期徒刑，併科新臺幣700萬元以下罰金。
未經許可，持有、寄藏或意圖販賣而陳列子彈者，處5年以下有
期徒刑，併科新臺幣300萬元以下罰金。
第1項至第3項之未遂犯罰之。


司法院資訊處製作；財團法人民間司法改革基金會備份。
